臺灣高等法院刑事判決　　　　　　　　96年度上訴字第2487號
上　訴　人　臺灣臺北地方法院檢察署檢察官
被　　　告　甲○○
上列上訴人因被告偽造文書等案件，不服臺灣臺北地方法院96年
度訴字第522號，中華民國96年5月18日第一審判決（起訴案號：
臺灣臺北地方法院檢察署96年度偵字第2638號，移送併辦案號：
臺灣士林地方法院檢察署96年度偵緝字第450號、第451號），提
起上訴，本院判決如下：
    主  文
原判決撤銷。
甲○○共同連續行使偽造私文書，足以生損害於他人，處有期徒
刑壹年貳月，減刑為有期徒刑柒月。如附表一所示之信用卡、現
金卡申請書上申請人簽名欄內偽造之「陳文雅」「高美月」署押
及附表一所示之信用卡上偽造之「陳文雅」「高美月」署押；如
附表二所示刷卡消費簽帳單偽造之「陳文雅」「高美月」署押；
如附表三所示偽造之「陳文雅」署押均沒收。
    事  實
一、甲○○與陳文雅、高美月係朋友關係，陳文雅、高美月於93
    年6月間某日，在臺北市○○街附近，委託甲○○代辦信用
    卡而將渠等身分證影本交付甲○○，詎甲○○於委託辦理事
    項完成後，竟基於意圖為自己不法所有及行使偽造私文書之
    概括犯意，自93年8月3日起至94年9月某日止，在其臺北市
    ○○路92號2樓住處，冒用陳文雅、高美月名義，在如附表
    一所示之信用卡、現金卡申請書上申請人簽名欄內偽簽「陳
    文雅」或「高美月」之署押，偽造各信用卡、現金卡申請書
    ，並持前揭偽造之申請書及陳文雅、高美月之身分證影本，
    向如附表一所示之各銀行申辦如附表一所示之信用卡或現金
    卡，使附表一所示之銀行陷於錯誤，誤認該申請書係由申請
    人本人提出，遂將如附表一所示之信用卡或現金卡寄送至甲
    ○○偽填之寄送地址，甲○○收受上開銀行核發之信用卡、
    現金卡後，復偽簽「陳文雅」、「高美月」之署名於信用卡
    、現金卡背面之持卡人欄，表示自己係持卡人之意思，並自
    附表二所示之93年8月17日起至95年4月15日止，持附表二所
    示之各信用卡，偽造「陳文雅」或「高美月」之署名於簽帳
    單之持卡人簽名欄內方式向特約商店消費，致特約商店陷於
    錯誤，或持信用卡或現金卡向自動櫃員機輸入預借現金之密
    碼，使該設置自動櫃員機之銀行即誤認係持卡人本人預借現
    金，而給付所預借之現金款項，自自動付款設備詐得金錢，
    前後詐得共計182萬2,847元，嗣經陳文雅及高美月發現，向
    中國信託商業銀行（下稱中國信託銀行）及臺北富邦商業銀
    行（下稱臺北富邦銀行）陳情後，始悉上情。
二、甲○○承前行使偽造私文書及詐欺取財之概括犯意，復於九
    十四年二月三日，在其位於臺北市○○路九十號二樓之住處
    ，以陳文雅為申請人填載不實之台新國際商業銀行股份有限
    公司（下稱台新銀行）「Story生活故事現金卡信用貸款約
    定書」，在該約定書正、反面之申請人及立約人親筆簽名欄
    內，接續偽造「陳文雅」之簽名署押共四枚，而偽造完成上
    開約定書私文書，郵寄台新銀行以行使之，表示由陳文雅本
    人申請之意，致台新銀行陷於錯誤，誤認係陳文雅本人申請
    ，核發帳號為「00000000000000」號之現金
    卡暨密碼單，而於同月十七日寄達約定書上所載之申請人地
    址「臺北市○○路九十號二樓」，甲○○承前行使偽造私文
    書之概括犯意，在台新銀行「金融卡／密碼單郵寄送達簽收
    單」之領用人暨立約人親筆簽名欄內，偽造「陳文雅」之簽
    名署押一枚，交還送達人以行使之，表示由陳文雅本人收受
    之意，足以生損害於陳文雅及台新銀行（偽造署押之情形如
    附表三所示）；甲○○取得上開陳文雅名義之現金卡暨密碼
    單後，嗣基於以不正方法由自動付款設備取得他人之物之概
    括犯意，自行或由與其有共同以不正方法由自動付款設備取
    得他人之物犯意聯絡之真實姓名年籍不詳、自稱姓張之成年
    男子，連續將該現金卡插入各銀行所設之自動提款機，並輸
    入密碼，致各自動提款機之辨識系統誤認係陳文雅本人預借
    現金，而共同以此不正方法由自動付款設備取得現金共新臺
    幣（下同）四十六萬八千三百元（由自動付款設備取得現金
    之情形如附表四所示）。嗣陳文雅於台新銀行催討時聲明未
    申辦上開現金卡，而查悉上情。
三、案經台新銀行訴由臺灣臺北地方法院檢察署檢察官偵查起訴
    ，及臺灣士林地方法院檢察署檢察官移送本院併案審理。
    理  由
一、被告甲○○經合法傳喚未到庭，惟查上揭事實，業據被告甲
    ○○於偵查及原審審理中坦承不諱，且有下列各項證據可憑
    ：
（一）告訴代理人林文元之指訴：證明被告冒用被害人高美月及
      陳文雅名義向中國信託銀行申辦信用卡及現金卡，並持卡
      消費、預借現金之事實。
（二）告訴代理人陳鴻均之指訴：證明被告冒用被害人陳文雅名
      義向臺北富邦銀行申辦現金卡，並持卡預借現金之事實。
（三）被害人高美月、陳文雅之指訴：證明渠等於93年6月間委
      託被告代辦信用卡時曾將身分證影本交付被告，但是未曾
      同意被告以其名義向如附表一所示發卡銀行申辦如附表一
      所示之信用卡及現金卡。
（四）寶華商業銀行（下稱寶華銀行）信用卡申請書1份、現金
      卡申請書2份、往來明細查詢單2張、冒用明細表2紙：證
      明被告偽造被害人陳文雅寶華銀行現金卡及信用卡申請書
      及被害人高美月寶華銀行現金卡申請書後，向寶華銀行申
      辦如附表一編號1、3現金卡、編號2信用卡，並持卡消費
      及預借現金，詐得41萬6,962元之事實。
（五）臺東區中小企業銀行（下稱臺東中小企銀）現金卡申請書
      1紙、歷史交易明細1紙：證明被告偽造被害人陳文雅現金
      卡申請書後，向臺東中小企銀申辦如附表一編號4現金卡
      並持卡預借現金，詐得12萬7,230元之事實。
（六）新光商業銀行（下稱新光銀行）信用卡申請書1紙、帳單
      明細4張、消費簽單6張：證明被告偽造被害人陳文雅信用
      卡申請書後，向新光銀行申辦如附表一編號5信用卡並持
      卡消費，詐得3萬7,571元之事實。
（七）臺北富邦銀行現金卡申請書1紙、交易提領紀錄1紙：證明
      被告偽造被害人陳文雅信用卡申請書後，向臺北富邦銀行
      申辦如附表一編號6現金卡並持卡預借現金，詐得5萬5,50
      0元之事實。
（八）中國信託銀行信用卡申請書1紙、現金卡申請書2紙、信用
      卡交易明細6紙、現金卡歷史交易查詢報表2紙、現金卡對
      帳單2紙、冒用明細表3張、消費簽帳單5紙：證明被告偽
      造被害人陳文雅現金卡申請書以及被害人高美月信用卡、
      現金卡申請書後，向中國信託銀行申辦如附表一編號7現
      金卡、編號8信用卡、編號9現金卡，並持卡消費及預借現
      金，詐得65萬5,322元之事實。
（九）友邦國際信用卡股份有限公司（下稱友邦公司）信用卡申
      請書2份、冒用明細表1紙：證明被告偽造被害人陳文雅、
      高美月信用卡申請書各1份後，向友邦公司申辦如附表一
      編號10、11之信用卡，並持卡消費及預借現金，詐得43萬
      3,400元之事實。
（十）臺灣永旺信用卡股份有限公司（下稱永旺信用卡公司）信
      用卡申請書1紙、冒用明細1紙、消費簽帳單7張、消費紀
      錄單8張：證明被告偽造被害人陳文雅信用卡申請書後，
      向永旺信用卡公司申辦如附表一編號12信用卡並持卡消費
      ，詐得1萬6,862元之事實。
（十一）玉山商業銀行（下稱玉山銀行）96年6月6日玉山卡（風
        ）字第07052302號函暨所附信用卡申請書各1紙：證明
        被告偽造被害人陳文雅信用卡申請書後，向玉山銀行申
        辦如附表一編號13信用卡，並持卡預借現金，詐得8萬
        元之事實。
（十二）被害人高美月聲明書2紙、被害人陳文雅中國信託銀行
        聲明書1紙、臺北富邦銀行聲明書1紙：證明被害人高美
        月、陳文雅遭被告冒用其名義申辦信用卡、現金卡之事
        實。
（十三）證人即台新銀行職員黃詩涵於偵查中證述綦詳，並有台
        新銀行「Story生活故事現金卡信用貸款約定書」、「
        金融卡／密碼單郵寄送達簽收單」、陳文雅之聲明書及
        指認聲明書附卷可稽，暨提款監視錄影光碟一片扣案可
        憑。
（十四）被告出於任意性之自白，與事實相符而堪採信。本件事
        證明確，應依法論科。
二、論罪科刑：
（一）查被告行為後，刑法於九十四年一月七日修正通過，於九
      十四年二月二日公布，並於九十五年七月一日施行。按行
      為後法律有變更者，適用行為時之法律，但行為後之法律
      有利於行為人者，適用最有利於行為人之法律，現行刑法
      第二條第一項訂有明文。此條規定乃與刑法第一條罪刑法
      定主義契合，而貫徹法律禁止溯及既往原則，係規範行為
      後法律變更所生新舊法律比較適用之準據法，是刑法第二
      條本身雖經修正，但刑法第二條既屬適用法律之準據法，
      本身尚無比較新舊法之問題，應一律適用裁判時之現行刑
      法第二條規定以決定適用之刑罰法律。又本次刑法修正之
      比較新舊法，應就罪刑有關之共犯、未遂犯、想像競合犯
      、牽連犯、連續犯、結合犯，以及累犯加重、自首減輕暨
      其他法定加減原因（如身分加減）與加減例等一切情形，
      綜其全部罪刑之結果而為比較（最高法院九十五年五月二
      十三日九十五年度第八次刑事庭會議決議參照）。而關於
      本件新舊法之比較適用：
  1、刑法第三百三十九條第一項詐欺取財罪之法定刑為「五年
     以下有期徒刑、拘役或科或併科一千元以下罰金。」、同
     法第三百三十九條之二第一項以不正方法由自動付款設備
     取得他人之物罪之法定刑為「三年以下有期徒刑、拘役或
     一萬元以下罰金。」，而被告行為時之刑法第三十三條第
     五款規定：「罰金：（銀元）一元（即新臺幣三元）以上
     」，修正後之刑法第三十三條第五款則規定：「罰金：新
     臺幣一千元以上」，比較新舊法結果，以修正前之法律，
     對被告較為有利；
  2、修正前刑法第28條規定：「二人以上共同『實施』犯罪之
     行為者，皆為共同正犯。」修正後為：「二人以上共同『
     實行』犯罪之行為者，皆為共同正犯。修正前刑法第31 條
     第1項規定：因身分或其他特定關係成立之罪，其共同『實
     施』或教唆幫助者，雖無特定關係，仍以共犯論。」修正
     後則為：「因身分或其他特定關係成立之罪，其共同實行
     、教唆或幫助者，雖無特定關係，仍以正犯或共犯論。但
     得減輕其刑。」均將舊法之「實施」修正為「實行」。原
     「實施」之概念，包含陰謀、預備、著手及實行等階段之
     行為，修正後僅共同實行犯罪行為始成立共同正犯。是新
     法共同正犯之範圍已有限縮，排除陰謀犯、預備犯之共同
     正犯，且新法就無身分之人，增列減輕其刑之規定。新舊
     法就共同正犯之範圍及未具身分之共犯之刑責，既因此而
     有變動，自屬犯罪後法律有變更，並以修正前之規定較不
     利於被告，應適用新法。
  3、被告行為後，刑法第五十五條牽連犯之規定業經刪除，則
     被告所犯各罪，於修正後應予分論併罰，經比較新、舊法
     結果，以修正前之法律，對被告較為有利；
  4、被告行為後，刑法第五十六條連續犯之規定業經刪除，被
     告之數犯罪行為，於新法施行後，應予分論併罰，此刪除
     雖非犯罪構成要件之變更，但顯已影響行為人刑罰之法律
     效果，自屬法律有變更，依修正後刑法第二條第一項規定
     ，比較新舊法結果，以適用修正前之法律，對被告較為有
     利。
（二）核被告事實欄一、二所為，係犯刑法第二百十六條、第二
      百十條之行使偽造私文書罪、同法第三百三十九條第一項
      之詐欺取財罪、同法第三百三十九條之二第一項之以不正
      方法由自動付款設備取得他人之物罪。被告在附表三「
      Story生活故事現金卡信用貸款申請書」上偽造署押後行
      使，係於密切接近之時地實施偽造，侵害同一之法益，各
      行為之獨立性極為薄弱，依一般社會健全觀念，在時間差
      距上，難以強行分開，在刑法評價上，均以視為數個舉動
      之接續施行，合為包括之一行為予以評價較為合理，為接
      續犯之單純一罪；被告在台新銀行「Story生活故事現金
      卡信用貸款約定書」及「金融卡／密碼單郵寄送達簽收單
      」上偽造署押之行為，各為偽造該等私文書之部分行為，
      而偽造之低度行為復各為行使之高度行為所吸收，均不另
      論罪。事實欄二部分，被告與真實姓名年籍不詳、自稱姓
      張之成年男子，就以不正方法由自動付款設備取得他人之
      物之犯行，有犯意之聯絡及行為之分擔，為共同正犯。被
      告先後多次行使偽造私文書，及以不正方法由自動付款設
      備取得他人之物之犯行，各時間緊接，方法相同，各觸犯
      構成要件相同之罪名，顯係各基於概括犯意而為，應各依
      修正前刑法第五十六條之規定，各論以一行使偽造私文書
      罪、以不正方法由自動付款設備取得他人之物罪。事實欄
      一之犯罪事實，雖未據檢察官起訴，但與本件有連續犯裁
      判上一罪之關係，為起訴效力所及，本院自應一併審理。
      被告所犯行使偽造私文書罪、詐欺取財罪、以不正方法由
      自動付款設備取得他人之物罪間，有方法結果之牽連關係
      ，應依修正前刑法第五十五條之規定，從一重論以行使偽
      造私文書罪。檢察官起訴書犯罪事實欄記載被告前述行使
      偽造私文書、詐欺取財、以不正方法由自動付款設備取得
      他人之物犯行，惟於所犯法條欄贅引刑法第三百三十九條
      第二項，尚有未洽。
三、原審認被告罪證明確，予以論罪科刑，固非無罪，惟查：（
    一）事實欄二部分，被告與真實姓名年籍不詳、自稱姓張之
    成年男子，就以不正方法由自動付款設備取得他人之物之犯
    行，為共同正犯，已如前述，然原判決主文並未記載此一意
    旨，即有未洽。（二）被告犯罪時間係在96年4 月24日以前
    ，所犯之罪，合於中華民國九十六年罪犯減刑條例第2條第1
    項第3款之規定，原審未及審酌，亦有未合。（三）檢察官
    上訴意旨認事實欄一之犯罪事實，與本件有連續犯裁判上一
    罪之關係，為起訴效力所及，應併案審理，原審未及審判，
    為有理由，自應由本院撤銷改判。爰審酌被告正值壯年，不
    思循正當途徑獲取財富，竟貪圖慾便，冒他人名義詐取財物
    ，惟於犯罪後坦承犯行，表示悔意，迄今已清償告訴人十一
    萬餘元（見原審九十六年五月三日準備程序筆錄之告訴代理
    人陳述），暨被告犯罪之動機、目的、手段、生活狀況、品
    行、智識程度、犯罪所生之危害等一切情狀，量處如主文第
    2項所示之刑，再依中華民國96年罪犯減刑條例之規定減輕
    其刑。如附表一所示之信用卡、現金卡申請書上申請人簽名
    欄內偽造之「陳文雅」「高美月」署押及附表一所示之信用
    卡上偽造之「陳文雅」「高美月」署押；如附表二所示刷卡
    消費簽帳單偽造之「陳文雅」、「高美月」署押；如附表三
    所示在台新銀行「Story生活故事現金卡信用貸款約定書」
    及「金融卡／密碼單郵寄送達簽收單」上偽造之「陳文雅」
    署押，不問屬於犯人與否，均應依刑法第二百十九條規定宣
    告沒收。
四、被告經合法傳喚，無正當理由未到庭，爰不待其陳述逕行判
    決。
據上論斷，應依刑事訴訟法第369條第1項前段、第364條、第299
條第1項前段、第371條，刑法第2條第1項前段、第28條、第216
條、第210條、第339條第1項、第339條之2第1項、第219條，修
正前刑法第56條、第55條，中華民國96年罪犯減刑條例第2條第1
項第3款、第7條，判決如主文。
本案經檢察官張啟彬到庭執行職務。
中　　華　　民　　國　　96　　年　　9 　　月　　12　　日
 　　　　　       刑事第十六庭審判長法　官　葉騰瑞
                                    法　官　王炳梁
                                    法　官　莊明彰
以上正本證明與原本無異。
如不服本判決，應於收受送達後十日內向本院提出上訴書狀，其
未敘述上訴之理由者並得於提起上訴後十日內向本院補提理由書
（均須按他造當事人之人數附繕本）。
                                    書記官  初玲玲
中　　華　　民　　國　　96　　年　　9 　　月　　14　　日
附錄：本案論罪科刑法條全文
中華民國刑法第216條
（行使偽造變造或登載不實之文書罪）
行使第 210 條至第 215 條之文書者，依偽造、變造文書或登載
不實事項或使登載不實事項之規定處斷。
中華民國刑法第210條
（偽造變造私文書罪）
偽造、變造私文書，足以生損害於公眾或他人者，處 5 年以下有
期徒刑。
中華民國刑法第339條
（普通詐欺罪）
意圖為自己或第三人不法之所有，以詐術使人將本人或第三人之
物交付者，處5年以下有期徒刑、拘役或科或併科1千元以下罰金
。
以前項方法得財產上不法之利益或使第三人得之者，亦同。
前二項之未遂犯罰之。
中華民國刑法第339條之2
（違法由自動付款設備取得他人之物之處罰）
意圖為自己或第三人不法之所有，以不正方法由自動付款設備取
得他人之物者，處3年以下有期徒刑、拘役或1萬元以下罰金。
以前項方法得財產上不法之利益或使第三人得之者，亦同。
中華民國刑法第219條
（沒收之特例）
偽造之印章、印文或署押，不問屬於犯人與否，沒收之。
